【裁判字號】    97,消債更,831
【裁判日期】    980825
【裁判案由】    聲請更生程序
【裁判全文】
臺灣高雄地方法院民事裁定           97年度消債更字第831號
聲  請  人  甲○○
上列當事人因消費者債務清理事件聲請更生，本院裁定如下：
    主  文
聲請駁回。
聲請費用由聲請人負擔。
    理  由
一、聲請意旨略以：聲請人前於民國95年間依「中華民國銀行公
    會會員辦理消費金融案件無擔保債務協商機制」（下稱債務
    協商機制）向最大債權銀行即國泰世華商業銀行股份有限公
    司請求共同協商債務清償方案，並達成分期還款協議，同意
    自95年9 月起，分100 期，利率0%，按月償還新臺幣（下同
    ）19231 元。惟聲請人每月實際領得之薪資為23000 元，於
    扣除聲請人必要生活費用及父母之扶養費用後，已難以維持
    生活，終致聲請人勉力繳納1 年6 月協商款後，不得已毀諾
    。聲請人既已不能清償債務，又無從再為協商，無擔保或無
    優先權之債務總額未逾1,200 萬元，復未經法院裁定開始清
    算程序或宣告破產，爰依法聲請更生等語。
二、按為使負債務之消費者得依本條例所定程序清理其債務，以
    調整其與債權人及其他利害關係人之權利義務關係，保障債
    權人之公平受償，謀求消費者經濟生活之更生及社會經濟之
    健全發展，特制定本條例。又債務人不能清償債務或有不能
    清償之虞者，得依本條例所定更生或清算程序，清理其債務
    ，消費者債務清理條例第3 條定有明文。法院審酌上開條文
    所謂「不能清償或有不能清償之虞」，自宜綜衡債務人全部
    收支、信用及財產狀況，評估是否因負擔債務，而不能維持
    最基本之生活條件；所陳報之各項花費，是否確屬必要性之
    支出；如曾有協商方案，其條件是否已無法兼顧個人生活之
    基本要求等情，為其判斷之準據。
三、本件聲請人於95年9 月間依「中華民國銀行公會會員辦理消
    費金融案件無擔保協商機制」與各債權銀行協商成立，當時
    積欠無擔保債務合計為0000000 元，每月應繳金額19231 元
    ，惟繳納1 年6 月後（約97年2 月間）即未依約履行等情，
    業經聲請人陳報明確，並有協議書、無擔保債務還款計劃書
    、財團法人金融聯合徵信中心債權人清冊通知附卷可憑。
四、聲請人之目前尚欠金融機構無擔保消費借貸債務0000000 元
    ，有財團法人金融聯合徵信中心當事人個人信用報告書可證
    。聲請人目前擔任漢神百貨公司員工，名下無資產，其於95
    年度總所得為517202元、平均每月收入為43100 元，96年度
    總所得為452919元，平均每月收入約37743 元，其97年度總
    所得為520187元，平均每月收入約43350 元，此財政部高雄
    市國稅局95及96年度綜合所得稅各類所得資料清單及財產歸
    屬資料清單、聲請人戶籍謄本、稅務電子閘門財產所得調件
    明細表在卷足憑。則聲請人主張其每月收入約23000 元，自
    不足採。
五、聲請人主張每月若支付協商款19231 元後，已不敷支付自己
    之生活費及父母之扶養費、保險費共216416元等情，固提出
    保險費繳納證明為證。惟
（一）按「負扶養義務者有數人而其親等同一時，應各依其經濟
      能力，分擔義務」、「受扶養權利者，以不能維持生活而
      無謀生能力者為限。前項無謀生能力之限制，於直系血親
      尊親屬，不適用之。」、「因負擔扶養義務而不能維持自
      己生活者，免除其義務。但受扶養權利者為直系血親尊親
      屬或配偶時，減輕其義務。」、「扶養之程度，應按受扶
      養權利者之需要與負扶養義務者之經濟能力及身分定之。
      」，民法第1115條第3 項、第1117條、第1118條、第1119
      條分別定有明文。
（二）查，聲請人之父陳仁宏名下並無任何資產，且無任何所得
      ，聲請人之母陳玉華名下僅有汽車一輛，並無任何所得等
      情，有綜合所得稅各類所得資料清單、財產歸屬資料清單
      、稅務電子閘門財產所得調件明細表及戶籍謄本等件在卷
      足憑，聲請人之父母確無任何收入及財產，其已無法維持
      生活，堪予認定。審酌聲請人之父母除聲請人外，另有3
      名子女，應與聲請人共同負擔扶養費用，扶養比例應各為
      4 分之1 為適當，並參酌聲請人負債之現狀，聲請人之父
      、母以97年度高雄市最低生活費分別為每人每月10,991元
      計算其扶養費，聲請人每月給付其父、母4 分之1 之扶養
      費，則聲請人每月僅須支付其父、母各2,747 元（共5495
      元）範圍內，尚屬可採。至聲請人主張繳納其父母及自己
      之保險費共216416元部分，自非必要費用，不予採認。
六、以聲請人97年間毀諾時之平均每月所得43350 元計算，扣除
    其個人基本生活費10991 元及父母之扶養費共5495元後，尚
    餘26864 元，足供清償上開協商款19231 元，並無履行有重
    大困難事由，參以聲請人為68年生，目前為30歲，正值壯年
    時期，且有固定工作，至其勞動基準法所規定之強制退休年
    齡65歲，尚有35年，堪認聲請人以上開工作能力及資力，應
    可清償其所負金融機構無擔保消費借貸債務0000000 元，自
    不得認其已有不能償債務或有不能清償之虞之情事。
七、綜上，聲請人毀諾不履行協商款，並無不可歸責於己之事由
    ，且無不能償債務或有不能清償之虞之情事，依上開說明及
    規定，其聲請之更生已有要件不備，自應駁回其更生之聲請
    ，爰裁定如主文。
八、依消費者債務清理條例第8 條、第15條，民事訴訟法第78條
    ，裁定如主文。
中    華    民    國    98    年    8      月   25    日
                  民事第三庭  法  官  謝文嵐
上為正本係照原本作成。
如不服本裁定，應於裁定送達後10日內，以書狀向本院提出抗告
，並繳納抗告費新臺幣1千元。
本件不得抗告。
中    華    民    國    98    年    8     月    25    日
                              書記官  楊銘仁


司法院資訊處製作；財團法人民間司法改革基金會備份。
